【裁判字號】    94,交易,615
【裁判日期】    950831
【裁判案由】    過失傷害
【裁判全文】
臺灣臺北地方法院刑事判決             94年度交易字第615號
公  訴  人  臺灣臺北地方法院檢察署檢察官
被      告  乙○○
上列被告因公共危險案件，經檢察官提起公訴（9年度偵字第177
84號），被告於準備程序中自白犯罪，本院合議庭裁定由受命法
官獨任以簡式審判程序審理判決如下：
    主  文
乙○○因過失傷害人，處有期徒刑肆月，如易科罰金，以銀元參
佰元即新台幣玖佰元折算壹日。
    事  實
一、乙○○於94年6月23日7時55分許，騎乘車NU3-850號重型機
    車，沿臺北市中山區○○○路○段南往北方向欲右轉北安路
    時，本應注意車前狀況以及行車速度應依標誌指示之限制，
    作隨時停車之準備，並隨時採取必要之安全措施，且依當時
    情形，並無不能注意之情事，竟疏未注意車前狀況，亦未依
    上開路段標誌限速25公里之規定騎乘而以時速約40公里超速
    行駛，而不慎撞及違規穿越該路段之行人甲○○，致甲○○
    顏面骨骨折、蜘蛛膜下腔出血及硬腦膜外出血、語言能力受
    損等傷害。
二、案經甲○○之夫馬泰成訴由臺北市政府警察局中山分局報告
    台灣台北地方法院檢察署檢察官偵查起訴。
    理  由
一、訊據被告乙○○對於上開事實坦承不諱，並有道路交通事故
    現場圖、台北市政府警局中山分局交通分隊道路交通事故補
    充資料表、臺北市政府警察局中山分局交通分隊交通事故談
    話紀錄表、臺北市○○○○道路交通事故調查報告表（一）
    （二）、臺北市○○○○○道路交通事故照片8張、臺北市
    車輛行車事故鑑定會94年10月3日北鑑審字第09430319700
    號函暨馬偕紀念醫院乙種診斷證明書等在卷足憑，本件事證
    已臻明確，被告過失傷害犯行應堪認定。
二、核被告所為，係犯刑法第284條第1項前段之過失傷害罪。本
    院向馬偕紀念醫院函被害人受傷情形，該醫院函復以：被害
    人為嚴重腦外傷，目前可以肢體即簡單語言與外界購通，認
    知能力嚴重受損，無法清楚表達自己的看法，復原機會不大
    。公訴人原起訴被告前述過失傷害罪，然蒞庭檢察官以上開
    函復內容認被害人語言能力已嚴重受損，已達重傷害程度，
    變更起訴法條為刑法第284條第1項後段之過失致重傷害罪云
    云。然查：按行為後法律有變更者，適用行為時之法律。但
    行為後之法律有利於行為人者，適用最有利於行為人之法律
    ，刑法第2條第1項定有明文。而刑法於95年7月1日修正公布
    施行，修正前之第10條第4項第3款規定毀敗語能構成重傷害
    ，修正後規定毀敗或嚴重減損語能為重傷害，比較新舊法規
    定，自以就法對被告較為有利，依上述刑法第2條第1項規定
    ，自應以修正前之規定認定本件被害人語能是否已達重傷害
    之程度。而依上述馬偕醫院回函，被害人尚能以簡單語言與
    外界溝通，則其語言能力尚未達毀敗之重傷害程度，故起訴
    法條容有未洽，應予變更。審酌被告並無前科，過失程度尚
    非重大，犯罪後態度良好，被害人與有過失及被告尚未與被
    害人達成和解等一切情狀，量處如主文所示之刑，並諭知易
    科罰金之折算標準。
三、本件被告犯罪時，刑法第41條第1項前段規定：「犯最重本
    刑為5年以下有期徒刑以下之刑之罪，而受6個月以下有期徒
    刑或拘役之宣告，因身體、教育、職業、家庭之關係或其他
    正當事由，執行顯有困難者，得以1元以上3元以下折算一日
    ，易科罰金。」又受刑人行為時之易科罰金折算標準，修正
    前罰金罰鍰提高標準條例第2條前段（現已刪除）規定，就
    其原定數額提高為100倍折算1日，則本件受刑人行為時之易
    科罰金折算標準，應以銀元300元折算1日，經折算為新臺幣
    後，應以新臺幣900元折算為1日。惟95年7月1日修正公布施
    行之刑法第41條第1項前段則規定：「犯最重本刑為五年以
    下有期徒刑以下之刑之罪，而受六個月以下有期徒刑或拘役
    之宣告者，得以新臺幣一千元、二千元或三千元折算一日，
    易科罰金。」比較修正前後之易科罰金折算標準，以95 年7
    月1日修正公布施行前之規定，較有利於受刑人，則應依刑
    法第2條第1項前段，適用修正前刑法第41條第1項前段規定
    ，定其折算標準。
四、又被告行為後，刑法施行法第1之1條業於95年6月14日增訂
    公布，於95年6月16日生效施行，該條規定：「中華民國94
    年1月7日刑法修正施行後，刑法分則編所定罰金之貨幣單位
    為新臺幣。94年1月7日刑法修正時，刑法分則編未修正之條
    文定有罰金者，自94年1月7日刑法修正施行後，就其所定數
    額提高為30倍。但72年6月26日至94年1月7日新增或修正之
    條文，就其數額提高為3倍。」，查本件論罪科刑之刑法分
    則編條文（詳見上述）定有罰金之規定，於95年7月1日即94
    年1月7日刑法修正施行後，固應依刑法施行法第1之1條規定
    ，改以新臺幣計算罰金數額，且提高罰金數額至30倍；然被
    告行為時，依上開刑法分則編條文、罰金罰鍰提高標準條例
    第1條、現行法規所定貨幣單位折算新臺幣條例第2條規定，
    罰金數額則係以銀元（即新臺幣元之3倍折算）計算、提高
    為2倍至10倍。況倘於個案中宣告罰金刑時，依修正前刑法
    第33條第5款規定，罰金最低額可為銀元1元（即新臺幣3元
    ），然依修正後刑法第33條第5款規定，罰金最低額則為新
    臺幣1000元，此種行為後法律有變更之情形，比較結果，行
    為後之法律並無較有利於行為人可言，本院自應以刑法94年
    1月7日修正前，仍依銀元計算罰金數額，且未依刑法施行法
    第1之1條規定提高罰金數額至30倍之刑法分則編條文論處，
    併此敘明。
五、據上論斷，應依刑事訴訟法第273條之1第1項、第299條第1
    項前段、第300條，刑法第2條第1項、刑法第284條第1項前
    段，修正前刑法第41條第1項前段，修正前罰金罰鍰提高標
    準條例第1條前段、第2條，現行法規所定貨幣單位折算新台
    幣條例第2條，判決如主文。
本案經檢察官許鈺茹到庭執行職務
中    華    民    國    95    年    8     月    31    日
                  刑事第十二庭  法  官  曾正龍
以上正本證明與原本無異。
如不服本判決應於送達後10日內向本院提出上訴狀。
                                書記官  彭自青
中    華    民    國    95    年    8     月    31    日
附錄論罪科刑法條：
刑法第284條第1項前段
中華民國刑法第284條
（過失傷害罪）
因過失傷害人者，處 6 月以下有期徒刑、拘役或 5 百元以下罰
金，致重傷者，處1年以下有期徒刑、拘役或5百元以下罰金。
從事業務之人，因業務上之過失傷害人者，處 1 年以下有期徒刑
、拘役或1 千元以下罰金，致重傷者，處 3 年以下有期徒刑、
拘役或2千元以下罰金。


司法院資訊處製作；財團法人民間司法改革基金會備份。
